【裁判字號】    89,交聲,53
【裁判日期】    900108
【裁判案由】    違反道路交通管理處罰條例聲明異議
【裁判全文】
臺灣苗栗地方法院交通事件事裁定                    八十九年度交聲字第五三號
    移 送機 關  交通部公路局新竹區監理所苗栗監理站
    受處分人    源松通運股份有限公司
    即異議人              設苗.
右列受處分人因違反道路交通管理處罰條例案件，對於交通部公路局新竹區監理所苗
栗監理站八十九年七月十三日所為之處分（苗稽車字第五四─Ｚ00000000號
裁決書），聲明異議，本院裁定如左：
    主  文
異議駁回。
    理  由
一、按汽車行駛高速公路，裝載整體物品，除超長應依道路交通安全規則外，其超載
    、超高級超重之最大限制規定如左：（四）最大總重量：半聯結車：三五公噸。
    高速公路交通管制規則第十九條第四款定有明文。
二、本件聲明異議意旨略以：交通部公路局新竹區監理所苗栗監理站（下稱苗栗監理
    站）民國八十九年十月二十五日苗稽車字第五四─Ｚ00000000號裁決稱
    ：聲明異議人即受處分人於八十九年八月十六日十時四十五分，在國一公路北上
    后里地磅處為內政部警政署國道公路警察局第三警察隊警員蕭志明舉發車號ＨＲ
  －１５９號曳引車、拖車號ＴＰ－９８號槽車磅重三九點五公噸，計超載四點五
    公噸，故依據道路交通管理處罰條例第二十九條第一項第一款暨違反道路交通管
    理事件統一裁罰標準及處理細則第四十一條第四項規定逕行裁決新台幣九千元。
    惟聲明異議人所屬車輛駕駛人鍾永錦於右揭時、地駕駛上開車號，載運中美和Ｐ
    ＴＡ石化原料過磅重三九點五噸，計超載四點五公噸，然而異議人於八十九年八
    月十六日十時四十五公分載運原料出廠時總重為三八點三二噸，而到達目的地華
    隆股份有限公司頭份廠過磅總重三八點二九噸，另在頭份三益伯過磅總重為三八
    點三七噸，三者均未相符，但均未達法定超載額度的三八點五噸，國道中山高速
    公路后里地磅，卻磅出三九點五噸的重量，與出廠過磅相差一點一八噸，是否國
    道公路警察局第三隊地磅誤差，或是另有誤差，而公路局未查證中美和公司及華
    隆、三益伯等地磅是否準確，即加以處罰，過於草率；又假設后里地磅是正確數
    量，則豈不是中美和公司送給下游廠商一點一八公噸石化原料，而該公司每天進
    出量大，對於地磅準確性應較重視，綜上所述，異議人所屬車輛應無超載情形。
三、本件異議人所屬車輛於上揭時地於后里地磅磅重三九點五公噸，有內政部國道公
    路警察局舉發違反道路交通管理事件通知單在卷可查，而上開車輛於八十九年八
    月十六日五時五十分載品名Ｔ１８出廠總重為三八點三二公噸，有中美和石油化
    學股份有限公司發貨單在卷可資為憑，而上揭車輛於同日月下午一點三十五分到
    達華隆股份有限公司頭份廠過磅時總重三八點二九公噸，亦有華隆公司八十九年
    十二月二日八九華廠字第一八○號所附卸貨過磅作業標準、車輛過磅紀錄單可資
    為證；再上揭車輛到達頭份三益伯地磅過磅總重為三八點三七公噸，有頭份三益
    伯地磅單在卷可明，是上開車輛在同一月日自高雄、后里到達頭份，計過磅四次
    ，以后里地磅處所磅三九點五公噸最重，依據交通部台灣區○道○○○路中區工
    程處八十九年十二月七日中工（八九）字第一○九二○號函所附經濟部標準檢驗
    局地磅檢定合格證書，后里地磅於八十九年六月二十一日檢定合格，有該合格證
    書附卷可稽，是該地磅之準確度無問題，再依據同函說明二所載：「本路各地磅
    站車輛過磅，接於車輛進入地磅台停止後，重量電子荷重元即感應顯示重量於顯
    示器，如過磅車輛駕駛對該地磅之準確度有疑義時，可要求公警隊引導至對向之
    地磅站重磅。」等情，異議人之司機對當時磅重三九點五公噸並無請求重磅之情
    形，而查該磅重經過復無違誤發生，應認后里地磅處所磅應為準確；退一步言，
    假使依據出廠之中美和公司所磅總重為三八點三二公噸、或依據到達時華隆公司
    頭份廠過磅時總重三八點二九公噸、或到達頭份三益伯地磅過磅總重為三八點三
    七公噸，參考前開法條規定總重為三十五公噸，異議人所載石化原料均已超重，
    ，本院復查無何證據足認異議人所載石化原料在三五公噸之下，是異議人辯稱如
    上之情節，應有誤會。又交通部路政司於六十五年四月一日雖以行政命令方式發
    佈：「貨車超載未逾總重量（裝載額）百分之十者得免予處罰。」（請參考路台
    字第44915號發文日期：民國65年4月1日、警察實用法令 (86年版)第243頁）之
    規定，然其發佈旨意在於一般貨車裝運實無地磅可資磅重，是以發佈上開行政命
    令，以百分之十誤差率作為處罰之斟酌，且係規定「得」予免罰，並非「應」需
    免罰，經查異議人公司曳引車出廠時已有地磅可資磅重，則並無上開行政命令規
    定之適用，更需出廠時裝載合乎總重量之規定，併此敘明。則原處分機關援引上
    開規定裁處，並無不當，已詳述如前。本件異議為無理由，應予駁回。
四、據上論斷，應依道路交通案件處理辦法第十九條，裁定如主文。
中      華      民      國      九十    年      一       月     八      日
                                    臺灣苗栗地方法院交通法庭
                                        法  官  張  珈  禎
右正本證明與原本無異。
如不服本裁定，應於裁定送達後五日內向本院提出抗告狀。
                                        書記官  楊  慧  萍
中      華      民      國      九十    年      一       月     十      日


司法院資訊處製作；財團法人民間司法改革基金會備份。
